臺灣高雄地方法院民事判決
111年度雄小字第2372號
原      告  陳汎德  
被      告  王燕素  
上列當事人間請求違約金事件，本院於民國111年11月3日言詞辯
論終結，判決如下：
    主  文
被告應給付原告新臺幣壹萬元。
原告其餘之訴駁回。
訴訟費用新臺幣壹仟元，其中新臺幣肆佰元由被告負擔，餘由原
告負擔。
本判決第一項得假執行；但被告如以新臺幣壹萬元為原告預供擔
保後，得免為假執行。
    事實及理由
一、原告主張：兩造於民國110年10月18日簽立租賃契約，約定
    原告向被告承租高雄市○○區○○街00號8樓房屋（下稱系爭房
    屋），約定租期自110年10月19日至111年10月18日，每月租
    金為新臺幣（下同）3,500元（下稱A租約）。詎被告嗣於11
    1年6月10日向原告表示欲提前終止A租約，要求原告遷出，
    依A租約第8條第2項約定，被告即應給付1個月租金額之違約
    金3,500元。嗣兩造復於111年6月14日簽立租約，由原告繼
    續向被告承租系爭房屋，約定租期自111年6月15日至112年6
    月14日，每月租金為1萬元，押租金為1萬元（下稱B租約）
    。詎被告嗣於111年7月1日再度要求原告遷出系爭房屋，而
    提前終止B租約，原告迫於無奈，僅得於111年7月13日遷出
    ，然依B租約約定，被告尚應給付1個月租金額之違約金1萬
    元，並返還押租金1萬元，是被告共應給付原告23,500元。
    爰依A、B租約提起本件訴訟等語，並聲明：被告應給付原告
    23,500元。
二、被告則以：伊於111年6月10日確有提前1個月通知原告終止A
    租約，並遷出系爭房屋，但原告並未遷出系爭房屋，難認伊
    有何違反A租約約定之處，原告請求違約金3,500元無裡由。
    又兩造簽立B租約時，原告已同意遷出系爭房屋時，不取回
    押租金，是原告請求返還押租金1萬元亦無理由。伊僅願給
    付B租約1萬元違約金等語，資為抗辯，並聲明：原告之訴駁
    回。
三、經查，兩造於110年10月18日簽立A租約。被告嗣於111年6月
    10日向原告表示欲提前終止A租約，經原告同意後，兩造復
    於111年6月14日簽立B租約，原告並給付被告押租金1萬元。
    又被告於111年7月1日要求原告遷出系爭房屋，提前終止B租
    約，經原告於111年7月13日遷出系爭房屋等情，有A、B租約
    、被告111年6月10日、111年7月1日通知書、原告111年7月2
    日回覆通知在卷可稽（見本院卷第35、37、51、97至131頁
    ），且為兩造所不爭執，堪信為真實。
四、本院之判斷：
　　原告另主張被告應給付違約金及押租金共23,500元等節，則
    為被告所否認，並以前詞置辯，是本院應審酌者厥為：㈠原
    告請求A租約違約金3,500元，有無理由？㈡原告請求B租約違
    約金1萬元，有無理由？㈢原告請求被告返還B租約押租金1萬
    元，有無理由？茲分述如下：
　　㈠原告請求被告給付A租約違約金3,500元，為無理由
　　⒈按所謂「契約解釋方法」即法官對於契約應如何進行解釋
      方式之標準，契約乃當事人間在對等性之基礎下本其自主
      之意思、自我決定及自我拘束所成立之法律行為，基於私
      法自治及契約自由之原則，契約不僅在當事人之紛爭事實
      上作為當事人之行為規範，在訴訟中亦成為法院之裁判規
      範。因此，倘當事人所訂立之契約真意發生疑義時，法院
      固應為闡明性之解釋，即通觀契約全文，並斟酌立約當時
      之情形及其他一切證據資料，就文義上及理論上詳為推求
      ，以探求當事人締約時之真意，俾作為判斷當事人間權利
      義務之依據。惟法院進行此項闡明性之解釋（單純性之解
      釋），除依文義解釋（以契約文義為基準）、體系解釋（
      綜觀契約全文）、歷史解釋（斟酌訂約時之事實及資料）
      、目的解釋（考量契約之目的及經濟價值）並參酌交易習
      慣與衡量誠信原則，加以判斷外，並應兼顧其解釋之結果
      不能逸出契約中最大可能之文義（最高法院103年度台上
      字第713號判決意旨可參）。
　　⒉經查，A租約第8條2項約定：「甲乙雙方（即兩造）提前終
      止租賃契約前一個月通知他方，任一方未依約定而終止租
      約，應賠償他方一個月租金額之違約金」，有A租約存卷
      可查（見本院卷第109頁）。次查，系爭房屋係供原告承
      租作為住家使用，A租約第4條並有明文約定（見本院卷第
      103頁）。而揆諸上開違約金約定意旨，應係為保障租賃
      雙方當事人依原定租約所可預期取得之利益。就出租人即
      被告方面而言，係為免原定租約預定之租金收益，因租約
      提前終止而受有減損；就承租人即原告方面而言，係為保
      障原定租約期間就就系爭房屋之使用收益，免遭租約突襲
      終止而受有不利益。故約定其中一方如欲提前終止租約時
      ，應提前1個月告知，使被告得及早準備出租事宜，以減
      少租金損失；使原告得提前覓得新房屋以利承租，以免居
      住權益受損。是當兩造如有一方未依約定提前1個月告知
      者，即應賠償他方違約金。則是否能依上開約定請求違約
      金，自應參酌契約當事人是否片面要求終止租約、有無依
      約提前告知，並參酌相對人原定租約利益是否因而受損以
      判定。
　　⒊再查，被告係於111年6月10日向原告表示欲提前終止租約
      ，並表明原告得居住至111年7月16日，以符合提前1個月
      告知之約定乙節，有被告111年6月10日通知書可查（見本
      院卷第35頁），是被告上開通知並無違反A租約第8條第2
      項提前1個月告知之約定。又原告自承：因不確定得否找
      到新住處，且為免搬遷染疫之風險，故勉為同意被告調高
      房租終止A租約，並於111年6月14日重新簽立B租約等語（
      見本院卷第93、137頁），可徵原告係於被告前開通知之
      居住期限即111年7月16日屆至前，於111年6月14日即合意
      終止A租約，自難認係被告單方面於111年6月14日任意提
      前終止A租約，難謂被告有違約情事。參以原告自收到被
      告111年6月10日通知，迄111年6月14日重新簽立B租約期
      間，均仍居住於系爭房屋等情，為原告所不爭執（見本院
      卷第138頁），可徵原告並未因被告終止租約之表示，影
      響其就系爭房屋之使用、收益。綜上，要難認定被告違反
      A租約第8條第2項之約定，原告請求被告應依上開約定給
      付違約金3,500元，自屬無據。
　　㈡原告請求被告給付B租約違約金1萬元，為有理由
　　　經查，B租約第8條第2項約定：「甲乙雙方提前終止租賃
      契約前一個月通知他方，任一方未依約定而終止租約，應
      賠償他方一個月租金額之違約金」，有B租約可佐（見本
      院卷第127頁）。次查，被告於111年7月1日通知原告：被
      告得隨時解約（其真意應係終止租約），請儘快另覓他處
      居住，並遷出系爭房屋；被告不再接受任何條件，請勿討
      價還價等語，有111年7月1日通知書為憑（見本院卷第37
      頁）。原告於接獲前開通知後，因而於111年7月13日遷出
      系爭房屋，則被告顯未提前1個月通知原告終止B租約，依
      B租約第8條第2項約定，原告自得請求被告給付1個月租金
      額之違約金1萬元。
　　㈢原告請求被告返還B租約押租金1萬元，為無理由
　　　經查，原告於遷出系爭房屋時不取回押租金，B租約第3條
      有明文約定（見本院卷第119頁），原告復不爭執確有於B
      租約上親自簽名（見本院卷第138頁），是原告自應受上
      開約定拘束，縱其遷出系爭房屋，亦不得請求被告返還押
      租金1萬元。從而，原告請求被告返還B租約押租金1萬元
      ，自無理由。
五、綜上所述，原告依B租約第8條第2項約定，請求被告應給付
    原告1萬元，為有理由，應予准許。逾此範圍之請求，為無
    理由，應予駁回。
六、本件原告勝訴部分係適用小額訴訟程序所為被告敗訴之判決
    ，依民事訴訟法第436條之20規定，就原告勝訴部分應依職
    權宣告假執行。並由本院依民事訴訟法第392條第2項之規定
    ，依職權宣告被告為原告預供擔保，得免為假執行。
七、本件事證已臻明確，兩造其餘攻擊防禦方法及所提證據，核
    與判決結果不生影響，爰不逐一論述，併此敘明。
八、訴訟費用負擔之依據：民事訴訟法第79條。本件訴訟費用額
    ，依職權確定如主文所示之金額。
中　　華　　民　　國　　111 　年　　11　　月　　24　　日
                  高雄簡易庭　法　官  陳安信
以上正本係照原本作成。
如對本判決上訴，須於判決送達後20日內向本院提出上訴狀，並
須表明原判決所違背之法令及其具體內容與依訴訟資料可認為原
判決有違背法令之具體事實之上訴理由。（均須按他造當事人之
人數附繕本）。
民事訴訟法第436條之24第2項：對於本判決之上訴，非以違背法
令為理由，不得為之。　　　　　　　　　
中　　華　　民　　國　　111 　年　　11　　月　　24　　日
                              書記官  蔡妮君